【裁判字號】    89,訴,382
【裁判日期】    891031
【裁判案由】    分割共有物
【裁判全文】
臺灣雲林地方法院民事判決  八十九年度訴字第三八二號
    原      告  戊○○
    原      告  丙○○
    原      告  甲○○○
    原      告  乙○○
    兼  右一人
    法定代理人  戊○○    住雲.
    右四人共同
    訴訟代理人  壬○○    住雲.
    被      告  庚○      住雲.
    被      告  己○○    住台北市○○區○○里○○街八五巷三號四樓之十一
    被      告  辛○○    住雲.
    被      告  丁○      住雲.
右當事人間請求分割共有物事件，本院判決如左：
    主    文
兩造共有坐落雲林縣虎尾鎮○○段三五地號、地目水、面積０．０二九一五二公頃、
同地段三六地號、地目田、面積０．三三四五六０公頃土地，其分割方法如附圖所示
：編號Ａ、Ａ１部分面積各為０．０四一八二０公頃、０．００三六四四公頃，分歸
被告丁○取得；編號Ｂ、Ｂ１部分面積各為０．０四一八二０公頃、０．００三六四
四公頃，分歸被告己○○取得；編號Ｃ、Ｃ１部分面積各為０．０四一八二０公頃、
０．００三六四四公頃，分歸被告辛○○取得；編號Ｄ、Ｄ１部分面積各為０．０四
一八二０公頃、０．００三六四四公頃，分歸被告庚○取得；編號Ｅ、Ｅ１部分面積
各為０．０四一八二０公頃、０．００三六四四公頃，分歸原告戊○○取得；編號Ｆ
、Ｆ１部分面積各為０．０四一八二０公頃、０．００三六四四公頃，分歸原告甲○○○取得；編號Ｇ、Ｇ１部分面積各為０．０四一八二０公頃、０．００三六四四公
頃，分歸原告乙○○取得；編號Ｈ、Ｈ１部分面積各為０．０四一八二０公頃、０．
００三六四四公頃，分歸原告丙○○取得。
訴訟費用由兩造依原應有部分比例負擔。
    事    實
甲、原告方面：
  一、聲明：如主文第一項所示。
  二、陳述：兩造共有坐落雲林縣虎尾鎮○○段三五地號、地目水、面積０．０二九
      一五二公頃、同地段三六地號、地目田、面積０．三三四五六０公頃土地（以
      下簡稱系爭土地），各共有人應有部分比例如附圖所示，依法得為原物分割，
      無因物之使用目的不能分割或契約訂有不分割之期限之情形，因兩造無法協議
      分割，爰訴請裁判分割，請求依如附圖所示之方法分割。
  三、證據：提出地籍圖謄本、調解不成立證明書各一份及土地登記簿謄本二份為證
      ，並聲請勘驗現場。
乙、被告方面：
  一、被告庚○部分：伊希望受分配在附圖所示編號Ｄ及Ｄ１之位置。
  二、被告己○○部分：伊希望分得附圖所示編號Ｂ及Ｂ１之土地。
  三、被告辛○○部分：伊希望分得附圖所示編號Ｃ及Ｃ１之土地。
  四、被告丁○部分：伊希望分得附圖所示編號Ａ及Ａ１之土地。
    理    由
一、按共有人除因物之使用目的不能分割，或契約定有不分割之期限者外，得隨時請
    求分割共有物。每宗耕地分割後每人所有面積未達０．二五公頃者，不得分割。
    但有下列情形之一者，不在此限，四、本條例中華民國八十九年一月四日修正施
    行前之共有耕地，得分割為單獨所有。民法第八百二十三條第一項、第八百三十
    條第二項及農業發展條例第十六條第四款分別定有明文。本件系爭土地之地目雖
    為田及水，但兩造係於八十四年九月五日因繼承而共有系爭土地，此有原告提出
    土地登記簿謄本二份在卷可稽，故依上開規定自得為原物分割，合先敘明。
二、原告主張系爭土地為兩造所共有，各共有人應有部分比例如附圖所示，且兩造間
    未訂有不分割之協議，亦無因物之使用目的不能分割，因兩造無法協議分割等情
    ，亦據原告提出土地登記簿謄本二份、地籍圖謄本各一份為證，並為被告所不爭
    執，自堪信為真實，是原告以兩造不能達成分割協議，訴請裁判分割，自屬有據
    ，應予准許。
三、次按裁判上定共有物之分割分法，法院有審酌共有物各種情形，顧及共有人全體
    利益而自由裁量之權，不受任何當事人主張之拘束，最高法院著有二十九年臺上
    字第一七九二號、四十九年臺上字第二五九六號判例可資參照。查本件系爭土地
    大部分為空地，僅其上有被告庚○所有加強磚造瓦頂農舍之事實，業經本院會同
    雲林縣虎尾地政事務所勘驗現場明確，並製有勘驗筆錄及複丈成果圖在卷可憑，
    且有原告提出土地登記簿謄本二份在卷可稽。是本院斟酌各共有人對外交通出入
    之便利，且所分得土地較具方整性，面臨道路之經濟價值均等，使各共有人分得
    之土地日後能充分利用及公平原則等情，認採取如附圖所示方案為可採，即將如
    附圖所示：編號Ａ、Ａ１部分面積各為０．０四一八二０公頃、０．００三六四
    四公頃，分歸被告丁○取得；編號Ｂ、Ｂ１部分面積各為０．０四一八二０公頃
    、０．００三六四四公頃，分歸被告己○○取得；編號Ｃ、Ｃ１部分面積各為０
    ．０四一八二０公頃、０．００三六四四公頃，分歸被告辛○○取得；編號Ｄ、
    Ｄ１部分面積各為０．０四一八二０公頃、０．００三六四四公頃，分歸被告庚○取得；編號Ｅ、Ｅ１部分面積各為０．０四一八二０公頃、０．００三六四四
    公頃，分歸原告戊○○取得；編號Ｆ、Ｆ１部分面積各為０．０四一八二０公頃
    、０．００三六四四公頃，分歸原告甲○○○取得；編號Ｇ、Ｇ１部分面積各為
    ０．０四一八二０公頃、０．００三六四四公頃，分歸原告乙○○取得；編號Ｈ
    、Ｈ１部分面積各為０．０四一八二０公頃、０．００三六四四公頃，分歸原告
    丙○○取得。
四、本件係因分割共有物而涉訟，被告之行為，可認按當時之訴訟程度為伸張或防禦
    權利所必要，故由勝訴原告亦負擔一部訴訟費用。
據上論結：原告之訴為有理由，依民事訴訟法第八十一條第二款、第八十五條第一項
但書，判決如主文。
中      華      民      國    八十九    年      十      月    三十一    日
                                臺灣雲林地方法院民事第一庭
~B法      官  楊曉惠
右為正本係照原本作成
如對本判決上訴，須於判決送達後廿日內向本院提出上訴狀
中      華      民      國    八十九    年      十      月     三十一   日
~B法院書記官  謝俊森


司法院資訊處製作；財團法人民間司法改革基金會備份。
